【裁判字號】    98,交聲,131
【裁判日期】    980629
【裁判案由】    違反道路交通管理處罰條例聲明異議
【裁判全文】
臺灣基隆地方法院交通事件裁定       98年度交聲字第131號
原處分機關
即移送機關  臺北市交通事件裁決所
受處分人即
異  議  人  乙○○
上列異議人即受處分人因違反道路交通管理處罰條例案件，對於
交通部公路總局臺北區監理所民國97年11月26日北市裁申字第裁
-22A1A130283號裁決聲明異議，本院裁定如下：
    主  文
原處分撤銷。
乙○○不罰。
    理  由
一、按受處分人，不服主管機關所為之處罰，得於接到裁決書之
    翌日起20日內，向管轄地方法院聲明異議；依道路交通管理
    處罰條例第87條規定向管轄法院聲明異議之期間，自裁決送
    達之翌日起算，並得依法扣除在途期間，道路交通管理處罰
    條例第87條第1 項、道路交通案件處理辦法第12條分別定有
    明文。本件原處分裁決書於民國97年12月5 日由受處分人收
    受，並於同年12月8 日即向臺北市交通事件裁決所（下稱：
    交裁所）聲明異議，惟因交裁所誤載本院地址，始遲至98年
    4月10日以北市裁申字第09833954600號函檢送本院，有前開
    函文暨聲明異議案移送書及臺北市交通事件裁決所97年12月
    16日北市裁申字第09745475200 號函暨聲明異議案資料附卷
    可稽，堪認受處分人係於法定期間內聲明異議，合先敘明。
二、聲明異議意旨略以：異議人即受處分人乙○○於民國97 年8
    月17日上午10時許，駕駛車號AG-911號營業大客車（下稱系
    爭車輛），行經臺北市○○○路○ 段，由北往南方向行駛於
    外側車道上，因見公車站牌處有乘客招手，遂以時速40公里
    之速度，注意前方及右側之車前並無車輛後，即將系爭車輛
    往右駛入內側車道內，迄乘客上車告知並察看後照鏡後，始
    發現車後有機車（車牌號碼：CTX-386 號）倒地，惟因該輛
    機車倒地位置與異議人所駕駛之車輛距離甚遠，且於行進中
    ，異議人亦未感覺車子有何碰撞或異樣，故未停車察看而離
    去，後因交通警察到異議人所屬公司之關渡站告知前開車禍
    事宜，異議人始知涉嫌前開車禍事件，並接受調查製作筆錄
    ，斯時警員亦有檢視系爭車輛，系爭車輛之車身並無擦撞痕
    跡，且遭撞機車之車身亦未留有系爭車輛之黃色烤漆痕，顯
    見並非異議人肇事，惟異議人卻遭舉發肇事逃逸，爰請求撤
    銷原處分等語。
三、原處分意旨略以：異議人即受處分人乙○○於97年8 月17日
    上午10時許，駕駛車號AG-911號營業大客車，行經臺北市○
    ○○路○ 段63號前，因「汽車駕駛人駕駛汽車肇事致人受傷
    ，未即採取救護措施及依規定處置」違規，爰依道路交通管
    理處罰條例第62條第3 項規定，處異議人罰鍰新台幣（下同
    ）3,000元。
四、按認定犯罪事實所憑之證據，雖不以直接證據為限，間接證
    據亦包括在內。然而無論直接證據或間接證據，其得為訴訟
    上之證明者，須於通常一般之人均不致有所懷疑，而得確信
    其為真實之程度者，始得據為有罪之認定。倘其證明尚未達
    此一程度，而有合理之懷疑存在，而無從使事實審法院得有
    罪之確信時，即應由法院為諭知被告無罪之判決（最高法院
    76年度臺上字第4986號判例參照）。又法院受理交通事件，
    準用刑事訴訟法之規定，道路交通管理處罰條例第89條前段
    定有明文，是以法院審理行為人違反道路交通管理處罰條例
    案件時，當有其適用。從而法院於審理行為人違反道路交通
    管理處罰條例案件，如就原處分機關所認定之行為人違規事
    實仍有合理之懷疑，而無法確信行為人確有該當於道路交通
    管理處罰條例各該處罰條文之構成要件事實時，即應依罪疑
    唯輕之原則，為受處分人有利之認定。又依道路交通管理處
    罰條例第62條第3 項規定處罰汽車駕駛人，除客觀上須有駕
    駛人駕車肇事之情事，主觀上尚須該駕駛人知悉自己肇事始
    克相當，若駕駛人主觀上並未知悉肇事而離開現場，尚不能
    依上開規定予以處罰。
五、異議人固不否認其於案發當時，駕駛系爭車輛行經中央北路
    3 段，並由後照鏡看到距離系爭車輛左後方約2 公尺處有一
    輛機車倒地，惟辯稱：伊並未察覺系爭車輛有碰撞或異狀，
    才未下車察看等語，經查：
  (一)前開事故發生後，經臺北市政府警察局北投分局前往異議人
    所屬公司關渡站，檢視系爭車輛外觀、並採驗相關跡證送鑑
    ，鑑定結果為：系爭車輛車體為黃色，車尾底部未發現明顯
    相關聯轉移性刮擦痕，車尾亦未發現明顯碰撞凹陷，而傷者
    （即車牌號碼：CTX- 386號駕駛人甲○○）安全帽上外來的
    黃色漆痕與系爭車輛車身標準漆片並不相似，且未發現有與
    傷者衣物、安全帽及機車相關聯有效轉移性跡證，有臺北市
    警察局北投分行98年6月17日北市警投保分刑字第098337842
    00號函暨相關鑑定書、勘查報告在卷可稽；而經警員調閱事
    故地點（臺北市○○○路○ 段63號前）錄影監視畫面，發現
    系爭車輛於停靠公車站牌時，機車係在其後方因不明原因而
    倒地，兩車並無碰撞情況，有臺北市政府警察局交通警察大
    隊道路交通事故初步分析研判表在卷可考；另外，證人甲○
    ○於警詢中亦證稱：伊對肇事過程全無印象，只知道有一輛
    很高的黃色車輛沿同路、向、不詳車道向伊車左後方很近距
    離，持續逼近伊的機車，隨即伊就失去意識，什麼都不知道
    等語，是以，證人甲○○就事故發生經過毫無所悉，尚難僅
    憑證人證稱有一輛黃車車輛逼近其所騎乘之機車，即遽認異
    議人所駕駛之系爭車輛有肇事，且由前開鑑定結果以觀，現
    場、機車車身及系爭車輛均無留存相關聯轉移性刮擦痕，故
    而系爭車輛究與前開機車有無發生碰撞？前開機車是否因系
    爭車輛過失而倒地致駕駛人甲○○受傷，誠屬有疑，是異議
    人辯稱：當時並無感覺碰撞，不知有肇事等語，應堪採信。
  (二)準此，本件既無積極證據證明異議人對其肇事致人受傷之情
    有所認知，揆諸前揭說明，自應作有利於異議人之認定，原
    處分機關未能斟酌上情，而認異議人有駕車肇事致人受傷，
    未採取救護措施及依規定處置而駛離現場之行為，逕依道路
    交通管理處罰條例第62條第3項規定逕予裁罰，即有未洽。
六、綜上所述，本件既查無其他積極證據足以證明異議人有原處
    分機關所認定前開違規行為之故意或過失，自應為對異議人
    有利之認定。原處分機關遽為前開裁決，難認允當，應認異
    議人之異議為有理由，由本院將原處分撤銷，改諭知異議人
    不罰。
據上論斷，應依道路交通案件處理辦法第20條前段，裁定如主文
。
中    華    民    國    98    年    6     月    29    日
                  交通法庭法  官  周霙蘭
以上正本證明與原本無異。
對於本件裁定如有不服，應於收受送達後5日內，向本院提出抗
告書狀，敘述抗告之理由，抗告於臺灣高等法院。
中    華    民    國    98    年    6     月    29    日
                          書記官  莊智凱


司法院資訊處製作；財團法人民間司法改革基金會備份。
